【裁判字號】    97,訴,518
【裁判日期】    971028
【裁判案由】    毒品危害防制條例
【裁判全文】
臺灣臺北地方法院刑事判決               97年度訴字第518號
公  訴  人  臺灣臺北地方法院檢察署檢察官
被      告  乙○○
                      號3樓
                    (現於新店戒治所強制戒治中）
選任辯護人  蔡明和律師
上列被告因毒品危害防制條例案件，經檢察官提起公訴（九十六
年度偵字第二四二六七號）及追加起訴，本院判決如下：
    主  文
乙○○轉讓第一級毒品處有期徒刑壹年肆月；又販賣第一級毒品
，處有期徒刑拾伍年肆月，未扣案之販賣第一級毒品海洛因所得
之財物新臺幣壹仟元沒收，如全部或一部不能沒收時，以其財產
抵償之；又販賣第二級毒品，累犯，處有期徒刑捌年，扣案之第
二級毒品甲基安非他命壹包（不含空包裝袋，驗餘淨重零點陸
公克），沒收銷燬之，扣案包裝上開甲基安非他命之空包裝壹個
沒收之，未扣案之販賣第二級毒品甲基安非他命所得之財物新臺
幣拾貳萬捌仟元沒收，如全部或一部不能沒收時，以其財產抵償
之；又販賣第二級毒品，未遂，累犯，處有期徒刑肆年，扣案之
第一級毒品海洛因貳包（不含空包裝袋，驗餘淨重零點柒柒公克
）、第二級毒品甲基安非他命包（不含空包裝袋，驗餘淨重貳
點肆捌公克），沒收銷燬之，扣案包裝上開海洛因、甲基安非他
命之空包裝伍個沒收之。應執行有期徒刑貳拾年，扣案之第一級
毒品海洛因貳包（不含空包裝袋，驗餘淨重零點柒柒公克）、第
二級毒品甲基安非他命共肆包（不含空包裝袋，驗餘淨重點壹
壹公克），均沒收銷燬之，包裝上開第一級毒品海洛因、甲基安
非他命之空包裝袋共陸個，均沒收，未扣案之販賣第一級毒品海
洛因、第二級毒品甲基安非他命所得之財物共新臺幣拾貳萬玖仟
元沒收，如全部或一部不能沒收時，以其財產抵償之。
其他被訴部分無罪。
    事  實
一、乙○○（綽號強哥）曾於民國八十二年間因違反肅清煙毒條
    例等案件，經臺灣高等法院在八十三年十一月二十二日以八
    十三年度上重訴字第一０二號判決分別判處非法持有化學合
    成麻醉藥品罪有期徒刑三月、販賣毒品罪有期徒刑十二年，
    應執行有期徒刑十二年二月確定，而於八十四年二月七日入
    監執行；又因違反藥事法案件，經臺灣板橋地方法院在八十
    三年十一月十三日，以八十三年度訴字第二六四三號判決判
    處有期徒刑七月確定；復因貪污等案件，經臺灣板橋地方法
    院在八十四年三月十四日，以八十三年度訴字第一七七八號
    判決分別判處非法吸用化學合成麻醉藥品罪有期徒刑八月、
    施用毒品罪有期徒刑三年六月、行賄罪有期徒刑一年二月，
    應執行有期徒刑四年十月確定。其甫於九十六年一月二十日
    因縮短刑期假釋付保護管束而出監，嗣上開六罪，因適用中
    華民國九十六年罪犯減刑條例，經臺灣板橋地方法院於九十
    七年三月十九日以九十七年度聲字第九四九號裁定定其應執
    行刑為有期徒刑十三年十一月確定，又因涉及中華民國九十
    六年罪犯減刑條例施行日期，故以九十六年七月十六日為假
    釋期滿日期（法務部九十六年十一月九日法檢字第０九六０
    ０三０八二三號函暨附件參照），而執行完畢。詎其明知海
    洛因與甲基安非他命分別係屬毒品危害防制條例第二條第二
    項第一款、第二款所列管之第一級、第二級毒品，依法不得
    任意販賣、轉讓，竟為下列行為：
 (一) 基於轉讓第一級毒品海洛因之犯意，於九十六年六月二十二
    日夜間九時許由丁○○以其所有之0000000000號
    行動電話門號撥打乙○○所有之0000000000號行
    動電話門號向乙○○聯絡要求提供第一級毒品海洛因事宜後
    ，旋在不詳地點，無償提供實際數量不詳之第一級毒品海洛
    因與丁○○施用。
 (二) 另分別基於販賣第一級毒品海洛因、第二級毒品甲基安非他
    命與不特定人施用以營利之犯意，先於九十六年間某日，向
    蔡世賢（現經檢察官另案偵辦中）購入數量均不詳之第一級
    毒品海洛因與第二級毒品甲基安非他命後，即將之分裝，並
    自九十六年五月間至同年十月中旬某日止，以其所申請使用
    之0000000000號、0000000000行動電
    話門號與欲向其購買第一級毒品海洛因與第二級毒品甲基安
    非他命之不特定買主聯絡：
１、於九十六年五月二十八日下午四時五十八分許由丙○○以其
    所有之0000000000號行動電話門號撥打乙○○所
    有之0000000000號行動電話門號向乙○○聯絡購
    買第一級毒品海洛因事宜後，旋在不詳地點，以約新臺幣（
    以下同）一千元、二千元之代價，販賣實際數量不詳之第一
    級毒品海洛因與丙○○；
２、於九十六年十月中旬某日，在臺北市○○區○○路六號之富
    粧飯店，以每兩（即三十七點五公克）六萬四千元之價格，
    販賣二兩甲基安非他命與甲○○；
３、甲○○並於九十六年十一月十八日夜間七時許，以其所有之
    0000000000號行動電話門號，撥打乙○○所有之
    0000000000號行動電話門號向乙○○約定於九十
    六年十一月十九日在富粧飯店購買第二級毒品甲基安非他命
    事宜，嗣於九十六年十一月十九日下午一時三十分，經員警
    在臺北市○○區○○路六號之富粧飯店旁，查獲正欲前往富
    粧飯店第五一０號房與甲○○交易毒品之乙○○而不遂，員
    警並於乙○○身上查獲第一級毒品海洛因二包（毛重零點八
    公克，不含空包裝袋，驗餘淨重零點七七公克）、第二級毒
    品甲基安非他命三包（毛重二點五零公克，不含空包裝袋，
    驗餘淨重二點四八公克）及行動電話三具（門號為0000
    000000號、0000000000號、000000
    0000號），復經乙○○帶同員警前往富粧飯店第五一０
    號房，查獲甲○○，而於甲○○身上扣得乙○○所販售，甲○○所有之第二級毒品甲基安非他命一包（毛重零點八五公
    克，不含空包裝袋，驗餘淨重零點六三公克）始查悉上情。
二、案經臺北縣政府警察局中和分局報告臺灣臺北地方法院檢察
    署檢察官偵查起訴，及公訴檢察官追加起訴。
    理  由
甲、有罪部分：
壹、證據能力部分：
一、按被告以外之人於偵查中向檢察官所為之陳述，除顯有不可
    信之情況者外，得為證據，刑事訴訟法第一百五十九條之一
    第二項定有明定。經查，證人甲○○於九十六年十一月二十
    日；證人丁○○於九十六年十二月七日；丙○○於九十六年
    十二月七日；證人己○○於九十六年十二月十八日分別於偵
    查中以證人身分具結向檢察官所為之證述，並無任何顯不可
    信之情況，依刑事訴訟法第一百五十九條之一第二項規定，
    得為證據。
二、次按被告以外之人於檢察事務官、司法警察官或司法警察調
    查中所為之陳述，與審判中不符時，其先前之陳述具有較可
    信之特別情況，且為證明犯罪事實存否所必要者，得為證據
    ，刑事訴訟法第一百五十九條之二定有明文。所謂「顯有不
    可信性」與「相對特別可信性」，係指陳述是否出於供述者
    之真意、有無違法取供情事之信用性而言，故應就偵查或調
    查筆錄製作之原因、過程及其功能等加以觀察其信用性，據
    以判斷該傳聞證據是否有顯不可信或有特別可信之情況而例
    外具有證據能力，又先前之陳述如係出於自然之發言、臨終
    前之陳述或違反自己利益之陳述等，則在此特別情形下所為
    之陳述，其虛偽之可能性通常較低，可信程度相對提高，而
    可信之特別情況應依陳述時之客觀情況綜合比較判斷，即先
    前陳述須未受污染，且無不當外力介入，最高法院九十四年
    度臺上字第六二九號、第五四九○號、第五六八一號判決意
    旨可供參照。查，證人甲○○、丁○○、丙○○於九十六年
    十一月八日、十一月十九日、十一月二十日、十二月十三日
    、十二月二十四日警詢時之供述，依刑事訴訟法第一百五十
    九條第一項之規定，固均無證據能力，惟渠等於本院九十七
    年六月十三日、同年八月五日審判期日時已分別到庭作證，
    本院自得參酌其等於本院審理暨警詢中之證詞，苟警詢時之
    證詞，與審判中所述不符部分，具有較可信之特別情況，且
    為證明犯罪事實存否所必要者，得為證據。又證人甲○○、
    丁○○、丙○○分別於九十六年十一月八日、十一月十九日
    、十一月二十日、十二月十三日、十二月二十四日接受臺北
    縣政府警察局中和分局員警詢問，距其等分別於本院九十七
    年六月十三日、八月五日審判期日時分別到庭作證，至少已
    相隔達六月之久，足認其等於警詢時之記憶應較本院審理時
    清晰，且顯然較無外力干擾或介入而為陳述，其等於警詢時
    之陳述，亦無違法取供或其他不自由之情形，自堪認其等於
    警詢所為證述之客觀外部情況，當有可信性特別情況。參以
    其等證述涉及被告有無販賣、轉讓第一級毒品海洛因、第二
    級毒品安非他命予證人甲○○、丁○○、丙○○之事實，乃
    用以證明被告乙○○犯罪與否，是渠等證詞對被告犯罪事實
    之存否具有必要性，亦堪認定。從而，本院認渠等警詢筆錄
    符合前述「可信性」及「必要性」要件，倘渠等於警詢時所
    為之證述與本院審理中不符，其等先前之陳述具有較可信之
    特別情況，且為證明犯罪事實存否所必要者，自得為證據。
三、再按被告以外之人於審判中有下列情形之一，其於檢察事務
    官、司法警察官或司法警察調查中所為之陳述，經證明具有
    可信之特別情況，且為證明犯罪事實之存否所必要者，得為
    證據：一、死亡者。二、身心障礙致記憶喪失或無法陳述者
    。三、滯留國外或所在不明而無法傳喚或傳喚不到者。四、
    到庭後無正當理由拒絕陳述者，刑事訴訟法第一百五十九條
    之三定有明文。經查，本件證人戊○○經本院多次傳喚、拘
    提無著，並經其家屬告知已久無聯絡、不知去向，此有本院
    拘提報告書附卷可稽，顯已所在不明而傳喚不到，是證人戊○○於警詢之陳述雖屬被告以外之人於審判外之陳述，然證
    人戊○○臺北縣政府警察局中和分局員警依法詢問且於詢畢
    確認其筆錄無誤始簽名捺印，依其警詢筆錄製作之原因、過
    程及其功能等綜合觀察，足認具有可信之特別情況，且為證
    明犯罪事實存否所必要，依上開規定當具有證據能力。
四、按被告以外之人於審判外之言詞或書面陳述，除法律有規定
    者外，不得作為證據；法院或檢察官得囑託醫院、學校或其
    他相當之機關、團體為鑑定，或審查他人之鑑定，並準用第
    二百零三條至第二百零六條之一規定；其須以言詞報告或說
    明時，得命實施鑑定或審查之人為之，刑事訴訟法第一百五
    十九條第一項、第二百零八條第一項分別定有明文。是法院
    或檢察官依刑事訴訟法第二百零八第一項之規定，囑託鑑定
    機關所出具之鑑定報告，應屬刑事訴訟法第二百零六條第一
    項之鑑定報告，為傳聞法則之例外，而囑託包括檢察官直接
    囑託及概括指定而由警察機關逕送鑑定之情形。查，臺北縣
    政府警察局中和分局於本案偵查時，受檢察官概括指定而由
    警察機關逕將本案扣案之上開第一級毒品海洛因、第二級毒
    品甲基安非他命送鑑定，並由臺灣檢驗科技股份有限公司九
    十六年十二月十一日出具之該公司ＣＨ二００七Ｂ一二五七
    號濫用藥物檢驗報告、ＣＨ二００七Ｂ一二五八號濫用藥物
    檢驗報告、ＣＨ二００七Ｂ一二五四號濫用藥物檢驗報告各
    一份，應均屬刑事訴訴法第一百五十九條第一項「被告以外
    之人於審判外之言詞或書面陳述，除法律有規定者外，不得
    作為證據。」所稱「法律有規定者」之例外情形，此因「鑑
    定之經過及其結果，應命鑑定人以言詞或『書面』報告」，
    同法第二百零六條第一項亦規定甚明，且該檢驗通知書於鑑
    驗方法、鑑驗結果均有詳細說明，是鑑定人以書面為鑑定報
    告提出於檢察官，依刑事訴訟法第一百五十九條第一項立法
    理由及同法第二百零六條第一項規定，即均具有證據能力。
五、按有事實足認被告或犯罪嫌疑人有最輕本刑為三年以上有期
    徒刑之罪嫌，並危害國家安全或社會秩序情節重大而有相當
    理由可信其通訊內容與本案有關，且不能或難以其他方法蒐
    集或調查證據者，在偵查中得由檢察官核發通訊監察書，九
    十六年七月十一日修正前通訊保障及監察法第五條第一項第
    一款、第二項定有明文。又通訊監察書應記載下列事項：一
    、案由及涉嫌觸犯之法條。二、監察對象。三、監察通訊種
    類及號碼等足資識別之特徵。四、監察處所。五、監察理由
    。六、監察期間及方法。七、聲請機關。八、執行機關。第
    五條之通訊監察期間，每次不得逾三十日；其有繼續監察之
    必要者，得於期間屆滿前，重新聲請。前項期間屆滿前，已
    無監察之必要者，應即停止監察，同法第十一條、第十二條
    亦定有明文。查，本件監聽係臺北縣政府警察局（一）依臺
    灣士林地方法院檢察署九十六年五月十五日九六年士檢公監
    字第００一五四號通訊監察書，案由及涉嫌觸犯之法條為毒
    品危害防制條例，監察對象為李某等人，實施監察之通訊號
    碼共計五支行動電話號碼，監察時間自九十六年五月十六日
    上午十時起至九十六年六月十四日上午十時止，監察方法為
    監聽、錄音、其他，（二）依臺灣士林地方法院檢察署九十
    六年六月十一日九六年士檢公監（續）字第００一八七號通
    訊監察書，案由及涉嫌觸犯之法條為毒品危害防制條例，監
    察對象為李某等人，實施監察之通訊號碼共計四支行動電話
    號碼，監察時間自九十六年六月十四日上午十時起至九十六
    年七月十二日上午十時止，監察方法為監聽、錄音、其他，
    （三）依臺灣士林地方法院檢察署九十六年七月十日九六年
    士檢公監（續）字第００二一九號通訊監察書，案由及涉嫌
    觸犯之法條為毒品危害防制條例，監察對象為李某等人，實
    施監察之通訊號碼共計六支行動電話號碼，監察時間自九十
    六年七月十二日上午十時起至九十六年八月十日上午十時止
    ，監察方法為監聽、錄音、其他，（四）依臺灣士林地方法
    院檢察署九十六年八月九日九六年士檢公監（續）字第００
    二四九號通訊監察書，案由及涉嫌觸犯之法條為毒品危害防
    制條例，監察對象為李某等人，實施監察之通訊號碼共計六
    支行動電話號碼，監察時間自九十六年八月十日上午十時起
    至九十六年九月七日上午十時止，監察方法為監聽、錄音、
    其他，（五）依臺灣士林地方法院檢察署九十六年九月六日
    九六年士檢公監（續）字第００二六七號通訊監察書，案由
    及涉嫌觸犯之法條為毒品危害防制條例，監察對象為李某等
    人，實施監察之通訊號碼共計四支行動電話號碼，監察時間
    自九十六年九月七日上午十時起至九十六年十月五日上午十
    時止，監察方法為監聽、錄音、其他，是本案監聽符合當時
    通訊保障及監察法之法定程序，因此取得之監聽錄音光碟係
    經檢察官核發通訊監察書後依法監聽所取得之證據，有臺灣
    士林地方法院檢察署九十六年五月十五日九六年士檢公監字
    第００一五四號、九十六年六月十一日九六年士檢公監（續
    ）字第００一八七號、九十六年七月十日九六年士檢公監（
    續）字第００二一九號、九十六年八月九日九六年士檢公監
    （續）字第００二四九號及九十六年九月六日九六年士檢公
    監（續）字第００二六七號通訊監察書各一份在卷可稽，因
    之，本案員警對前開行動電話實施監聽錄音，並未逾越授權
    實施監察之範圍，是本案監聽符合前開通訊保障及監察法之
    法定程序，本件監聽錄音所取得之證據既係經檢察官核發通
    訊監察書後依法監聽所取得，自有證據能力。又監聽錄得之
    錄音，係憑機械力照錄，未經人為操作，復未伴有個人主觀
    意見在內，應有證據能力。而將監聽之內容製作成譯文則是
    臺北縣政府警察局中和分局員警依據上開具有證據能力之監
    聽錄音帶內容具體為文字紀錄，且有本院九十七年六月二十
    三日勘驗筆錄及附件（見本院卷（一）第八六頁至第九三頁
    ）在卷可憑。並經本院於審判期日提示該等通訊監察譯文供
    被告及公訴人及其選任辯護人辨認，並提示上揭通訊監聽譯
    文內容予被告及其選任辯護人告以要旨後，檢察官、被告及
    其選任辯護人均不爭執其證據能力，亦不否認監聽譯文之內
    容為真正，自屬已經合法調查，無妨害被告訴訟上之防禦權
    ，具有證據能力，而得據為裁判基礎（最高法院九十六年臺
    上一八六九號、九十二年度臺上字第六九四四號、九十三年
    度臺上字第三三○四號判決意旨參照）。
六、按被告以外之人於審判外之言詞或書面陳述，除法律有規定
    者外，不得作為證據，刑事訴訟法第一百五十九條第一項定
    有明文。次按被告以外之人於審判外之陳述，雖不符前四條
    之規定，而經當事人於審判程序同意做為證據，法院審酌該
    言詞陳述或書面陳述作成時之情況，認為適當者，亦得為證
    據。當事人、代理人或辯護人於法院調查證據時，知有刑事
    訴訟法第一百五十九條第一項不得為證據之情形，而未於言
    詞辯論終結前聲明異議者，視為有前項之同意，同法第一百
    五十九條之五規定甚明。查，本院認定犯罪事實所憑之其餘
    證據，部分屬傳聞證據，惟檢察官、被告及其選任辯護人均
    未於本院言詞辯論終結前聲明異議，本院審酌該等言詞或書
    面陳述作成之情況，並無非出於任意性或不正取供，或違法
    或不當情事，且客觀上亦無不可信之情況，堪認為適當，依
    刑事訴訟法第一百五十九條之五第二項規定，均得作為證據
    ，先予敘明。
貳、實體部分：
一、訊據被告矢口否認有何轉讓、販賣第一級毒品海洛因、第二
    級毒品安非他命之犯行，辯稱：伊僅係持有海洛因及甲基安
    非他命，伊沒有轉讓、販賣海洛因與證人丙○○、丁○○等
    人，伊係給證人丙○○海洛因之解藥，被查獲當天是因為證
    人甲○○從宜蘭上來，想要購買甲基安非他命，因伊與證人
    甲○○合資購買過，所以此次也是要一起合買，至於監聽譯
    文是因為伊講話比較隨便，不能拿開玩笑話當真，證人戊○○才是當天實際要賣甲基安非他命給伊跟證人甲○○的人，
    伊的第二級毒品甲基安非他命就是向證人戊○○購買的云云
    。經查：
 (一) 被告於九十六年五月二十八日下午四時五十八分許由證人丙○○以其所有之0000000000號行動電話門號撥打
    被告所有之0000000000號行動電話門號向被告聯
    絡購買第一級毒品海洛因事宜後，旋在不詳地點，以約一千
    元、二千元之代價，販賣實際數量不詳之第一級毒品海洛因
    與證人丙○○之事實，業據證人丙○○於九十六年十二月七
    日偵查中檢察官訊問時具結證稱：該九十六年五月二十八日
    之通訊監察譯文係伊與被告即強哥之對話，譯文中「女孩子
    」就是指海洛因，當天是要向被告調海洛因，伊每次都只調
    一、二千元等語（見臺灣臺北地方法院檢察署偵字第二四二
    六七號卷《下稱偵字卷》第一二二頁至第一二三頁）證人丙○○並於九十六年十二月二十四日警詢時證稱：伊忘記九十
    六年五月二十八日與被告約在何處向被告購買海洛因，伊向
    被告購買海洛因係以四一（即一錢的四分之一重量）海洛因
    新臺幣六千元計價等語（見偵查卷第一九一頁），雖證人丙○○於本院審理時翻異其詞，證稱監聽譯文中「調些軟的、
    女孩子」雖是講海洛因的意思，但是伊向被告調，被告每次
    都沒有調給伊，而係拿解藥給伊吃等語，伊當時在偵查中檢
    察官訊問時所言，係因一時氣憤等語（見本院卷（一）第一
    四０頁至第一四二頁），惟質之證人丙○○亦證稱：解藥是
    在藥房購買類似美沙佟可以解癮之藥品，吃了比較不會不舒
    服等語（見本院卷（一）第一四０頁），可知，苟證人丙○○所稱之解藥於藥房即可購買，應無需被告提供之理，且被
    告如係提供解藥，證人丙○○自當心存感激，顯見證人丙○○於本院審理中之證述與一般常情不符，且核與下述九十六
    年五月二十八日監聽通訊內容譯文不合，實不足採。是被告
    辯稱係給丙○○海洛因之解藥云云，委無可採。
 (二) 被告於九十六年六月二十二日夜間九時許由證人丁○○以其
    所有之0000000000號行動電話門號撥打被告所有
    之0000000000號行動電話門號向被告聯絡要求提
    供第一級毒品海洛因事宜後，旋在不詳地點，轉讓實際數量
    不詳第一級毒品海洛因與證人丁○○之事實，業據證人丁○○於九十六年十二月七日偵查中檢察官訊問時結稱：該九十
    六年六月二十二日之通訊監察譯文係伊與被告即強哥之對話
    ，譯文中「他去明天早上回來我就掛啦」是指伊當時很難過
    ，毒癮發作，要跟被告要毒品等語（見偵查卷第一二０頁至
    第一二一頁），證人丁○○並於九十六年十二月二十四日警
    詢時證稱：九十六年六月二十二日之通訊監察譯文係伊叫被
    告幫伊去問看看有沒有海洛因，被告是無償給伊的等語（見
    偵查卷第一九六頁）。雖證人丁○○於本院審理時翻異其詞
    ，證稱：監聽譯文的手機號碼雖是伊的，但譯文中「他去明
    天早上回來我就掛啦」是指伊快死了，而不是毒癮發作，伊
    的肺有腫瘤咳得很厲害，被告會拿白色膠囊給伊止痛，不會
    咳嗽等語（見本院卷（一）第六七頁反面至第六九頁），然
    證人丁○○前開於檢察官訊問時證述之內容，業經本院於審
    理中當庭勘驗前開證人丁○○於九十六年十二月七日檢察官
    訊問時之光碟內容確認無誤，並有本院九十七年六月二十三
    日勘驗筆錄及附件（見本院卷（一）第八六頁至第九三頁）
    在卷可憑。衡諸證人丁○○於九十六年十二月七日偵查中檢
    察官訊問時證稱：伊跟被告真的沒有毒品交易，只是有時毒
    癮發作，請被告給伊一點毒品等語屬實（見偵查卷第一二一
    頁）。益證，被告於本院審理中所為之證述，對被告多所迴
    護，且衡與一般常情顯有不符，礙難採信。
 (三) 而0000000000號、0000000000號行動
    電話門號為被告所申請、使用乙情，有該等門號使用人資料
    （見偵查卷第四一頁）在卷可稽，且為被告是認，而被告以
    該等行動電話門號與證人丙○○、丁○○聯絡，分別於九十
    六年五月二十八日、九十六年六月二十二日某時在不詳地點
    ，分別販售、轉讓第一級毒品與證人丙○○、丁○○等事實
    復有臺灣士林地方法院檢察署九十六年五月十五日九六年士
    檢公監字第００一五四號通訊監察書、九十六年六月十一日
    九六年士檢公監（續）字第００一八七號通訊監察書（含通
    訊監察書電話附表）各一份及相關監察通訊內容譯文等件（
    見偵查卷第四一頁至第六一頁、本院九十六年度聲搜字第一
    八三二號卷第一八頁至第五三頁）在卷可參，參酌該監察通
    訊內容譯文確有如下記載：
１、通話時間：九十六年五月二十八日下午四時五十八分五十二
    秒
    主叫號碼（Ａ）：0000000000（丙○○）
    被叫號碼（Ｂ）：0000000000（被告）
          Ａ：強哥，訊號不好，那個，我想調一些軟的、調一
              些女孩子
          Ｂ：那個我等一下打過去。
２、通話時間：九十六年六月二十二日下午九時一分三十八秒
    主叫號碼（Ａ）：0000000000（丁○○）
    被叫號碼（Ｂ）：0000000000（被告）
          Ａ：弄好了嗎？
          Ｂ：沒有，他去拿。
          Ａ：什麼時候會好？
          Ｂ：他去回來就有啦。
          Ａ：他去明天早上回來我就掛啦。
          Ｂ：不會啦，你在哪裡？
          Ａ：我在萬華
          Ｂ：幹嗎？買菜？
          Ａ：逛街，逛夜市阿。
          Ｂ：少來啦，買菜啦。
          Ａ：萬華買什麼菜，昨天就買啦，昨天就把菜買好了
              阿，我現在跑到夜市這邊來看看，媽的，有沒有
              奇怪的東西，弄好了你馬上打給我。
          Ｂ：好！好！
          Ａ：看是我要過去還是你要過來。
          Ｂ：好好。
 (四) 至，被告於九十六年十月中旬某日，在臺北市○○區○○路
    六號之「富粧飯店」，以每兩（即三十七點五公克）六萬四
    千元之價格，販賣二兩甲基安非他命（共十二萬八千元）與
    證人甲○○；另，證人甲○○與被告約定於九十六年十一月
    十九日購買第二級毒品甲基安非他命事宜，嗣於九十六年十
    一月十九日經員警查獲之事實，業據證人甲○○迭於九十六
    年十一月十九日、同年月二十日警詢中證稱：伊曾經在九十
    六年十月中旬以十二萬八千元代價在富粧飯店向被告購買二
    兩之甲基安非他命，而伊於九十六年十一月十九日下午經被
    告帶同員警至富粧飯店五一０室查獲時，遭警扣得伊所有之
    甲基安非他命（毛重零點八五公克）即係伊於九十六年十月
    中旬向被告購買尚未用完的。而伊此次到臺北係伊於九十六
    年十一月十八日下午七時至八時許，以伊之0000000
    000號行動電話門號撥打被告之0000000000號
    行動電話門號，跟被告說伊九十六年十一月十九日要來臺北
    並打算購買一兩甲基安非他命等語（見偵查卷第二六頁至第
    三三頁）。證人甲○○並於九十六年十一月二十日內勤檢察
    官訊問時結稱：九十六年十一月十九日遭警方查獲之甲基安
    非他命係伊於上個月（即九十六年十月）向被告以十二萬八
    千元購買二兩，當時一開始被告是跟他說每兩六萬元，但交
    貨時就說六萬四千元等語綦詳（見偵查卷第九二頁至第九三
    頁）。並有九十六年十一月十九日，被告帶同員警查獲證人
    甲○○當時扣得之被告所販售，證人甲○○所有之第二級毒
    品甲基安非他命一包（毛重零點八五公克，不含空包裝袋，
    驗餘淨重零點六三公克）在卷可憑。雖證人甲○○於本院審
    理時翻異其詞，證稱：伊係九十六年十月與被告合資購買，
    此次要與被告合資購買時就被抓了等語（見本院卷（一）第
    五九頁至第六七頁），然核諸證人甲○○亦證稱：伊不知道
    毒品市價多少錢，被告沒有告訴伊購買的情形，被告說多少
    錢，伊就給被告多少錢，所以被告有無賺伊的錢伊也不知道
    ，此次上來是跟被告說好要購買一兩，約七萬元左右，這價
    錢也是被告告訴伊的，伊不知道價錢，而被告也沒有提到要
    帶上游來與伊當面接洽等語（見本院卷（一）第六一頁、第
    六二頁反面、第六四頁、第六四頁反面）。顯見，證人甲○○係依被告所告知之價格支付與被告，亦不知被告購買之情
    形、數量、是否從中獲利等情形，衡與合資購買之情形不符
    ，尚難採憑。再審諸證人戊○○係於查獲當日即九十六年十
    一月十九日以0000000000號號行動電話門號，撥
    打被告之0000000000號行動電話門號欲向被告購
    買安非他命，經員警接聽查獲乙情，業據證人戊○○於九十
    六年十一月十九日警詢時證述甚明（見偵查卷第二四頁），
    再衡諸證人於本院審理中結稱被告係向外號大頭之人購買等
    語，係因被告提醒乙情（見本院卷（一）第一四三頁），且
    證人己○○於本院審理中亦結證稱：伊說被告曾經向戊○○
    即大頭買過毒品，是聽被告說的，伊並沒有看到等語（見本
    院卷（一）第一四四頁），綜上，足見被告辯稱：伊係與因
    伊證人甲○○合資購買過，所以被查獲當天也是要一起合買
    ，證人戊○○才是當天實際要賣甲基安非他命給伊跟證人甲○○的人，伊的第二級毒品甲基安非他命就是向證人戊○○
    購買的云云，堪難採憑。
 (五) 又員警在臺北市○○區○○路六號之富粧飯店旁，查獲被告
    ，並於被告身上查獲第一級毒品海洛因二包（毛重零點八公
    克，驗餘淨重零點七七公克）、第二級毒品甲基安非他命三
    包（毛重二點五零公克，不含空包裝袋，驗餘淨重二點四八
    公克），及經被告帶同員警前往富粧飯店第五一０號房，查
    獲證人甲○○，而扣得被告所販售，證人甲○○所有之第二
    級毒品甲基安非他命一包（毛重零點八五公克，不含空包裝
    袋，驗餘淨重零點六三公克），經均送臺灣檢驗科技股份有
    限公司以ＥＩＡ酵素免疫分析法初步檢驗及ＧＣ／ＭＳ氣相
    層析／質譜儀法確認檢驗結果，該第二級毒品甲基安非他命
    三包（毛重二點五零公克，不含空包裝袋，驗餘淨重二點四
    八公克）及證人甲○○所有之第二級毒品甲基安非他命一包
    （毛重零點八五公克，不含空包裝袋，驗餘淨重零點六三公
    克）均呈甲基安非他命陽性反應等情，有臺灣檢驗科技股份
    有限公司九十六年十一月十一日出具之該公司ＣＨ二００七
    Ｂ一二五七號、ＣＨ二００七Ｂ一二五四號濫用藥物檢驗報
    告各一份（見偵查卷第一六六頁、第二一二頁）在卷可稽，
    而第一級毒品海洛因二包（毛重零點八公克，驗餘淨重零點
    七七公克）確呈海洛因陽性反應乙情，有臺灣檢驗科技股份
    有限公司九十六年十二月十一日ＣＨ二００七Ｂ一二五八號
    濫用藥物檢驗報告一份（見偵查卷第二二四頁）在卷可佐。
    足徵被告確有前開販賣第一級毒品海洛因、販賣第二級毒品
    甲基安非他命之犯行，應堪認定。
 (六) 綜上所述，被告所辯無非事後卸責之詞，不足採信。本件事
    證明確，被告犯行洵堪認定，應依法論科。又本件事證既已
    臻明確，則被告聲請傳喚證人庚○○以證明被告認識證人戊○○是證人庚○○介紹乙節，認為已無再予傳喚之必要，附
    此敘明。
二、論罪科刑部分：
 (一) 海洛因、甲基安非他命分別為毒品危害防制條例第二條第二
    項第一款、第二款所稱之第一級毒品、第二級毒品，依法均
    不得販賣、轉讓及持有。按販賣毒品罪，並不以販入後復行
    賣出為構成要件，只要以營利之目的，將毒品購入或賣出，
    有一於此，其犯罪即屬完成，惟如販入後復行賣出一次，亦
    僅成立一販賣罪，並非認有二次之犯罪行為；販賣行為，祗
    須以營利之意思而販入或賣出，即足構成。倘於有償讓與他
    人之初，係基於營利之意思，並著手實施，而因故無法高於
    購入原價出售，最後不得不以原價或低於原價讓與他人時，
    仍屬販賣行為；又販賣毒品既以行為人有營取利益之主觀意
    思為要件，他日出售縱未得利，亦無解其罪責（最高法院九
    十六年度臺上字第四一六號、九十四年度臺上字第五三一七
    號、八十八年度臺上字第四七一五號裁判要旨併同參照）。
    核被告前揭犯罪事實(一)所為，係違反毒品危害防制條例第八
    條第一項之轉讓第一級毒品罪；前揭犯罪事實(二)１、於九十
    六年五月二十八日販賣海洛因與證人丙○○部分，係違反毒
    品危害防制條例第四條第一項之販賣第一級毒品罪；前揭犯
    罪事實(二)２、於九十六年十月中旬販賣第二級毒品甲基安非
    他命與證人甲○○部分，係違反毒品危害防制條例第四條第
    二項之販賣第二級毒品罪；至，前揭犯罪事實(二)３、被告與
    證人甲○○約定於九十六年十一月十九日在富粧飯店第五一
    ０號房販買第二級毒品甲基安非他命，嗣遭警方查獲部分，
    揆諸首開說明及裁判意旨，販賣毒品罪，雖並不以販入後復
    行賣出為構成要件，只要以營利之目的，將毒品購入或賣出
    ，有一於此，其犯罪即屬完成，惟如尚未完成販入或賣出之
    行為，當僅能論以未遂罪，衡諸被告當日僅遭查獲第一級毒
    品海洛因二包（毛重零點八公克，驗餘淨重零點七七公克）
    、第二級毒品甲基安非他命三包（毛重二點五零公克，不含
    空包裝袋，驗餘淨重二點四八公克），核諸證人甲○○於本
    院審理中結稱：伊此次係與被告約定要買一兩（按約三七點
    五公克）甲基安非他命（見本院卷（一）第六一頁），尚難
    遽認被告已完成販入之行為，且被告既係於前往與證人甲○○交易前遭查獲，自未完成賣出行為，是被告此部分應係違
    反毒品危害防制條例第四條第六項、第二項之販賣第二級毒
    品罪未遂罪。
 (二) 被告販賣、轉讓第一級毒品海洛因、販賣第二級毒品安非他
    命前持有第一級毒品海洛因、第二級毒品安非他命之低度行
    為，均為販賣、轉讓之高度行為所吸收，均不另論罪。
 (三) 被告所犯上開轉讓第一級毒品犯行〔即前揭犯罪事實(一)部分
    〕及販賣第一級毒品犯行〔即前揭犯罪事實(二)１、部分〕、
    販賣第二級毒品犯行（即前揭犯罪事實(二)２、部分）、販賣
    第二級毒品未遂犯行（即前揭犯罪事實(二)３、部分）四罪之
    間，犯意各別，行為互殊，應予分論併罰。
 (四) 查被告曾於八十二年間因違反肅清煙毒條例等案件，經臺灣
    高等法院在八十三年十一月二十二日以八十三年度上重訴字
    第一０二號判決分別判處非法持有化學合成麻醉藥品罪有期
    徒刑三月、販賣毒品罪有期徒刑十二年，應執行有期徒刑十
    二年二月確定，而於八十四年二月七日入監執行；又因違反
    藥事法案件，經臺灣板橋地方法院在八十三年十一月十三日
    ，以八十三年度訴字第二六四三號判決判處有期徒刑七月確
    定；復因貪污等案件，經板橋地方法院在八十四年三月十四
    日，以八十三年度訴字第一七七八號判決分別判處非法吸用
    化學合成麻醉藥品罪有期徒刑八月、施用毒品罪有期徒刑三
    年六月、行賄罪有期徒刑一年二月，應執行有期徒刑四年十
    月確定。其甫於九十六年一月二十日因縮短刑期假釋付保護
    管束而出監，嗣上開六罪，因適用中華民國九十六年罪犯減
    刑條例，經板橋地方法院於九十七年三月十九日以九十七年
    度聲字第九四九號定其應執行刑為有期徒刑十三年十一月確
    定，又因涉及中華民國九十六年罪犯減刑條例施行日期，故
    以九十六年七月十六日為假釋期滿日期（法務部九十六年十
    一月九日法檢字第０九六００三０八二三號函暨附件參照）
    ，而執行完畢乙情，此有臺灣高等法院被告前案紀錄表一份
    在卷（見本院卷（二）第一頁到第八頁）可參，被告受有期
    徒刑之執行完畢，就本案前揭犯罪事實(二)２、(二)３、部份為
    五年以內故意再犯最重本刑有期徒刑以上之罪，均為累犯，
    原應依刑法第四十七條第一項之規定分別加重其刑，然因毒
    品危害防制條例第四條第二項之法定本刑為無期徒刑部分，
    依法不得加重，是僅就其有期徒刑及併科罰金刑部分加重其
    刑。
 (五) 再按販賣第一級毒品罪之法定刑為「死刑或無期徒刑；處無
    期徒刑者，得併科新臺幣一千萬元以下罰金」，然同為販賣
    第一級毒品之人，其原因動機不一，犯罪情節未必盡同，或
    有大盤毒梟者，亦有中、小盤之分，甚或僅止於吸毒者友儕
    間為求互通有無之有償轉讓者亦有之，其販賣行為所造成危
    害社會之程度自屬有異，法律科處此類犯罪，所設之法定最
    低本刑相同，不可謂不重。於此情形，倘依其情狀處以有期
    徒刑，即足以懲儆，並可達防衛社會之目的者，自非不可依
    客觀之犯行與主觀之惡性二者加以考量其情狀，是否有可憫
    恕之處，適用刑法第五十九條之規定酌量減輕其刑，期使個
    案裁判之量刑，能斟酌至當，符合比例原則。查本案被告犯
    罪事實(二)１、販賣第一級毒品海洛因部分，助長毒品流通，
    戕害國人健康，固值非難，然被告所販賣第一級毒品海洛因
    之數量微少，所得僅一、二千元，獲利顯非豐厚，其犯罪情
    節當非與販賣毒品數量達數公斤以上大盤毒梟者可資等同併
    論，本院認情輕法重，堪予憫恕，雖宣告法定最低度之刑，
    猶嫌過重，爰依刑法第五十九條規定減輕其刑，故死刑減為
    無期徒刑，無期徒刑減為二十年以下十五年以上有期徒刑，
    罰金則減輕其刑二分之一。另就前揭犯罪事實(二)３、部分，
    為販賣第二級毒品未遂犯行，亦爰依刑法第二十五條第二項
    按既遂犯之刑減輕之，故無期徒刑減為二十年以下十五年以
    上有期徒刑，有期徒刑、罰金則減輕其刑二分之一，並依法
    先加後減之。
 (六) 爰分別審酌被告前有違反肅清煙毒條例、麻醉藥品管制條例
    等前科，素行不佳，竟不思悛悔，明知第一級毒品海洛因、
    第二級毒品甲基安非他命均足以殘害人之身體健康，竟仍分
    別販賣、轉讓他人施用，危害社會治安及國民健康甚深，犯
    後否認犯行，文詞掩飾，未見悔意，及其犯罪之動機、目的
    、手段、智識程度、販賣、轉讓毒品之次數、重量、所得之
    利益等一切情狀，爰分別量處如主文所示之刑，併依刑法第
    五十一條第五款之規定，定其應執行之刑。
 (七) 扣案物及犯罪所得之沒收：
１、扣案之第一級毒品海洛因二包（毛重零點八公克，驗餘淨重
    零點七七公克）、第二級毒品甲基安非他命共四包（毛重三
    點三五公克，不含空包裝袋，驗餘淨重三點一一公克），分
    別係屬第一級毒品、第二級毒品，應均依毒品危害防制條例
    第十八條第一項前段之規定，均予以沒收銷燬之。另包裝上
    開第一級毒品海洛因、甲基安非他命之空包裝袋六個，有防
    止毒品裸露、逸出及潮濕之功用，並便於攜帶使用，為被告
    所有供犯本罪所用之物，業據被告陳明在卷，應依刑法第三
    十八條第一項第二款之規定宣告沒收。
２、被告先後多次販賣第一級毒品海洛因、第二級毒品安非他命
    所得之財物共為十二萬九千元（因部分所得不明，僅以最有
    利於被告之方式即價格最低、次數最少之方式計算之），雖
    未經扣案，然因係犯罪所得之財物，依毒品危害防制條例第
    十九條第一項之規定，併予宣告沒收之，如全部或一部不能
    沒收時，以其財產抵償之。
３、又扣案之行動電話共三具（內含有門號為00000000
    00號、0000000000號、0000000000
    號ＳＩＭ卡各一張），因與本院認定本案之犯罪事實無關，
    當無從認定為供被告犯罪所用之物，自無從宣告沒收，附此
    敘明。
乙、無罪部分
一、公訴意旨略以：乙○○明知甲基安非他命係屬毒品危害防制
    條例第二條第二項第二款所列管之第二級毒品，不得任意轉
    讓、販賣，竟為販賣以牟利，先於九十六年間某日，向蔡世
    賢購入數目重量均不詳之與第二級毒品甲基安非他命後，即
    將之分裝，並於九十六年十月中旬某日，在臺北市○○區○○路六號之「富粧飯店」，將第二級毒品甲基安非他命，以
    每兩六萬元到六萬四千元不等之價格，販賣予戊○○以牟利
    ，因認被告涉有違反毒品危害防制條例第四條第二項之販賣
    第二級毒品罪嫌云云。
二、按犯罪事實應依證據認定之，無證據不得認定犯罪事實，又
    不能證明被告犯罪或其行為不罰者，應諭知無罪之判決，刑
    事訴訟法第一百五十四條第二項、第三百零一條第一項分別
    定有明文。次按認定不利於被告之事實，須依積極證據，茍
    積極之證據本身存有瑕疵而不足為不利於被告事實之認定，
    即應為有利於被告之認定，更不必有何有利之證據，而此用
    以證明犯罪事實之證據，猶須於通常一般人均不至於有所懷
    疑，堪予確信其已臻真實者，始得據以為有罪之認定，倘其
    證明尚未達到此一程度，而有合理性之懷疑存在，致使無從
    為有罪之確信時，即應為無罪之判決，此有最高法院八十二
    年度臺上字第一六三號判決、七十六年臺上字第四九八六號
    、三十年上字第八一六號等判例意旨可資參照。
三、公訴人認被告涉犯販賣第一級毒品罪嫌，係以證人戊○○九
    十六年十一月十九日警詢時之證述為其論據。訊據被告堅詞
    否認有販賣第二級毒品甲基安非他命予證人戊○○之犯行，
    辯稱：伊並沒有賣第二級毒品甲基安非他命與證人戊○○，
    反而伊的第二級毒品甲基安非他命就是向證人戊○○購買的
    等語。經查，證人戊○○九十六年十一月十九日警詢時僅證
    稱以曾經向被告補貼交易毒品二次等語（見偵查卷第二四頁
    ）全然未證述確切之時間、地點及購買之數量，揆諸前開規
    定，自不得僅憑證人戊○○警詢時之證述而遽認被告確有公
    訴人所指之上開犯行。此外，復查無其他積極證據足資證明
    被告確有公訴人所指此部分之犯行，揆諸首揭說明，既無積
    極證據足認被告有此部分犯行，不能證明被告犯罪，依法應
    就此部分自為被告無罪之判決，以免冤抑。
據上論斷，應依刑事訴訟法第二百九十九條第一項前段、刑事訴
訟法第三百零一條第一項，毒品危害防制條例第四條第一項、第
二項、第六項、第八條第一項、第十八條第一項前段、第十九條
第一項，刑法第二條第一項前段、第十一條前段、第二十五條第
二項、第四十七條第一項、第五十九條、第三十八條第一項第二
款、第五十一條第五款、第九款、第十款，判決如主文。
本件經檢察官蔡宏展到庭執行職務。
中    華    民    國  九十七   年   十    月  二十八  日
                  臺灣臺北地方法院刑事第五庭
                      審判長法  官  黃程暉
                            法  官  蕭清清
                            法  官  鄭昱仁
上正本證明與原本無異。
如不服本判決，應於判決送達後10日內（應抄附繕本）向本院提
出上訴狀（上訴書狀應敘述具體理由。上訴書狀未敘述上訴理由
者，應於上訴期間屆滿後二十日內補提理由書於原審法院。）。
                            書記官  宋德華
中    華    民    國  九十七   年   十    月  二十八  日
附錄本案論罪科刑法條全文：
毒品危害防制條例第4條
製造、運輸、販賣第一級毒品者，處死刑或無期徒刑；處無期徒
刑者，得併科新臺幣1千萬元以下罰金。
製造、運輸、販賣第二級毒品者，處無期徒刑或 7 年以上有期徒
刑，得併科新臺幣 7 百萬元以下罰金。
製造、運輸、販賣第三級毒品者，處 5 年以上有期徒刑，得併科
新臺幣 5 百萬元以下罰金。
製造、運輸、販賣第四級毒品者，處 3 年以上 10 年以下有期徒
刑，得併科新臺幣 3 百萬元以下罰金。
製造、運輸、販賣專供製造或施用毒品之器具者，處 1 年以上 7
年以下有期徒刑，得併科新臺幣 1 百萬元以下罰金。
前五項之未遂犯罰之。
毒品危害防制條例第8條
轉讓第一級毒品者，處 1 年以上 7 年以下有期徒刑，得併科新
臺幣 1 百萬元以下罰金。
轉讓第二級毒品者，處 6 月以上 5 年以下有期徒刑，得併科新
臺幣 70 萬元以下罰金。
轉讓第三級毒品者，處 3 年以下有期徒刑，得併科新臺幣 30 萬
元以下罰金。
轉讓第四級毒品者，處 1 年以下有期徒刑，得併科新臺幣 10 萬
元以下罰金。
前四項之未遂犯罰之。
轉讓毒品達一定數量者，加重其刑至二分之一，其標準由行政院
定之。


司法院資訊處製作；財團法人民間司法改革基金會備份。
